臺灣宜蘭地方法院民事判決
110年度訴字第230號
原      告  林順昌  
被      告  林家慶  

訴訟代理人  蕭聖亮  
上列當事人間債務人異議之訴事件，本院於民國111年2月9日言
詞辯論終結，判決如下：
    主  文
一、原告之訴駁回。
二、訴訟費用由原告負擔。
    事實及理由
一、原告起訴主張：被告於109年間執臺灣臺北地方法院107年度
    訴字第2104號、臺灣高等法院107年度上易字第1026號民事
    確定判決（下稱系爭確定判決）為執行名義，對原告向本院
    民事執行處聲請強制執行，請求原告給付新臺幣（下同）60
    萬元及自107年2月22日起至清償日止按年息百分之5計算之
    利息（下稱系爭60萬元債權），經本院109年度司執字第204
    83號強制執行事件（下稱系爭執行事件）受理中。然訴外人
    慶達電器工業股份有限公司（統一編號：00000000，下稱舊
    慶達公司）本對被告有7716萬元及自97年3月23日起至清償
    日止按年息百分之6計算利息之確定債權（下稱系爭7716萬
    元債權）存在，經舊慶達公司於110年3月11日將系爭7716萬
    元債權其中之60萬元及利息部分債權轉讓原告，且於同年3
    月23日經通知被告而生債權轉讓效力，則原告當得以受讓自
    舊慶達公司對被告60萬元及利息部分債權對系爭60萬債權為
    抵銷之主張。故經抵銷後，系爭60萬元債權即因抵銷而消滅
    。為此，爰依強制執行法第14條第1項規定，請求確認系爭6
    0萬元債權不存在，以及系爭執行事件之執行程序應予撤銷
    。
二、被告則以：系爭7716萬元債權之債權人係慶達電器工業股份
    有限公司（統一編號00000000，下稱新慶達公司），並非舊
    慶達公司。舊慶達公司竟簽署債務清償協議書而讓與系爭77
    16萬元債權其中之60萬元予原告，顯屬偽造文書，更未經公
    司之股東同意而無效，是原告主張系爭60萬元債權已因抵銷
    而消滅，並無理由。並聲明請求駁回原告之訴。
三、原告前述主張，被告持系爭確定判決為執行名義，就系爭60
    萬元債權，以系爭執行事件聲請對原告為強制執行等情，業
    經本院調閱系爭執行事件卷宗查閱無誤，堪信屬實。原告進
    而主張，原告已受讓系爭7716萬元債權其中60萬元及利息部
    分債權，並以之對系爭60萬元債權為抵銷之主張，故依強制
    執行法第14條第1項規定，而為前述聲明之請求，被告則否
    認之，並以前詞為辯。則本件首應審酌者厥為：舊慶達公司
    將其對被告系爭7716萬元債權其中60萬元及利息部分債權讓
    與原告之行為，是否有效？
四、本院之判斷：
  ㈠按清算人執行公司法第84條第1 項職務，有代表公司為訴訟
    上或訴訟外一切行為之權。但將公司營業包括資產負債轉讓
    於他人時，應得全體股東之同意。此規定於股份有限公司準
    用之。公司法第334 條準用第84條第2 項固有明文。然公司
    法第84條第2 項但書所稱「應得全體股東之同意」之規定，
    係指無限公司而言。倘股份有限公司之清算人將公司營業包
    括資產負債轉讓於他人時，依同法第334 條準用第84條之規
    定，以經同法第185 條第1項特別決議即得行之，上開條項
    但書「應得全體股東同意」之規定，要與股份有限公司之性
    質不合，自不宜準用之（最高法院91年度台上字第2137號判
    決意旨參照）。準此，清算中之股份有限公司其讓與公司資
    產，雖無庸依公司法第84條第1 項但書規定取得全體股東同
    意，然仍需經公司法第185 條第1 項特別決議行之始為適法
    。
  ㈡原告雖主張舊慶達公司業經由合法之清算人林宏諭簽具債務
    清償協議書以代物清償方式，將系爭7716萬元債權其中之60
    萬元及利息部分債權轉讓原告以清償舊慶達公司對原告之債
    務云云，並提出債務清償協議書為憑（見本院卷第8頁）。
    然查：舊慶達公司目前為清算中之公司，為兩造所不爭執。
    而縱如原告主張舊慶達公司擁有系爭7716萬元債權，在無其
    他證據足以佐證舊慶達公司尚有其他資產情形下，系爭7716
    萬元之債權，自屬舊慶達公司之主要財產。故依前所述，原
    告主張舊慶達公司讓與系爭7716萬元債權之一部，自有前述
    公司法第185 條第1 項規定之適用。且不因債權讓與之原因
    是否為清償舊慶達公司之債務而有所不同。而原告迄今未提
    出上述債權讓與行為合於公司法第185條第1項規定，從而，
    則林宏諭未經股東會特別決議逕為簽署債務清償協議書而為
    債權之讓與，自難認發生債權讓與之效力。故依原告上述主
    張，並無於執行名義成立後發生足以消滅或妨礙債權人即被
    告請求之事由，原告提起本件異議之訴，請求確認系爭60萬
    元債權不存在以及撤銷系爭執行事件之強制執行程序，洵屬
    無據。
 五、綜上所述，原告依據強制執行法第14條第1項規定，請求確
     認系爭60萬元債權不存在以及撤銷系爭執行事件之強制執
     行程序，為無理由，均應駁回。
 六、訴訟費用負擔之依據：民事訴訟法第78條。
中　　華　　民　　國　　111 　年　　2 　　月　　23　　日
                  民事庭法　官  蔡仁昭
以上正本係照原本作成。
如對本判決上訴，須於判決送達後20日內向本院提出上訴狀。
如委任律師提起上訴者，應一併繳納上訴審裁判費。
中　　華　　民　　國　　111 　年　　2 　　月　　24　　日
                        書記官　劉婉玉